臺灣高等法院刑事判決
110年度上易字第1766號
上  訴  人  臺灣基隆地方檢察署檢察官
被      告  邱浲靖


上列上訴人因被告違反毒品危害防制條例案件，不服臺灣基隆地
方法院110年度易字第418號，中華民國110年9月28日第一審判決
（聲請簡易判決處刑案號：臺灣基隆地方檢察署110年度偵字第3
459號），提起上訴，本院判決如下：
    主  文
上訴駁回。
    理  由
一、聲請簡易判決處刑意旨略以：被告邱浲靖於民國109年10月2
    9日前某不詳時、日，在不詳處所，以不詳方式，向真實姓
    名、年籍均不詳之人取得甲基安非他命1包（驗前淨重0.402
    公克，下稱本案毒品）後而持有之。嗣於109年10月29日晚
    上8時20分許，為警在新北市○○區○○路000巷0號即其住處執
    行拘提時當場查獲，並扣得上開毒品，始悉上情。因認被告
    涉犯毒品危害防制條例第11條第2項之持有第二級毒品罪嫌
    等語。
二、按案件曾經判決確定者，應諭知免訴之判決；免訴判決，並
    得不經言詞辯論為之，刑事訴訟法第302條第1款、第307條
    分別定有明文。而刑事訴訟法第302條第1款規定，案件曾經
    判決確定者，應為免訴之判決，係以同一案件，已經法院為
    實體上之確定判決，該被告應否受刑事制裁，即因前次判決
    而確定，不能更為其他有罪或無罪之實體上裁判。此項原則
    ，關於實質上一罪或裁判上一罪，其一部事實已經判決確定
    者，對於構成一罪之其他部分，亦均應適用，此種情形，係
    因審判不可分之關係，在審理事實之法院，對於全部犯罪事
    實，按照刑事訴訟法第267條規定本應予以審判，故其確定
    判決之既判力，亦自應及於全部之犯罪事實（最高法院105
    年度台非字第89號判決意旨參照）。又刑法上所謂吸收犯，
    係指一罪所規定之構成要件，為他罪構成要件所包括，因而
    發生吸收關係者而言。如意圖供自己施用而持有毒品，進而
    施用，則其持有之低度行為，當然為高度之施用行為所吸收
    ，不另論以持有毒品罪（最高法院90年度台非字第174號判
    決意旨參照）。且除施用毒品前持有各該毒品之行為應為施
    用毒品之高度行為所吸收外，施用毒品後持有剩餘毒品（純
    質淨重未逾毒品危害防制條例第11條第3、4項所定重量）之
    行為亦應為施用毒品行為所吸收，此觀本院暨所屬法院101
    年法律座談會刑事類提案第26號決議即明。是以，施用毒品
    後所持有毒品或沾染毒品成分之物，除足認係行為人另行起
    意取得並持有外，應均由其前施用毒品之高度行為所吸收。
三、經查：
  ㈠警方於109年10月29日20時20分許，前往被告邱浲靖位於新北
    市○○區○○路000巷0號住處拘提被告，同時進行附帶搜索，且
    經被告同意搜索，於被告住處房間床邊查獲甲基安非他命1
    包、玻璃球1顆（玻璃球1顆，業經臺灣基隆地方檢察署檢察
    官基檢鈴謙字第02992號之處分命令銷燬）乙情，為被告坦
    認不諱。上開安非他命經送驗後，檢出第二級毒品甲基安非
    他命陽性反應，另警方得被告同意採得之尿液，送驗後確認
    檢驗結果呈安非他命、甲基安非他命呈陰性反應，亦有被告
    109年10月29警詢筆錄、基隆市警察局第二分局深澳坑所查
    獲涉嫌毒品危害防制條例毒品初步鑑驗報告單、基隆市警察
    局第二分局深澳坑派出所搜索扣押筆錄及扣押物品目錄表、
    勘察採證同意書、臺灣檢驗科技股份有限公司109年11月12
    日濫用藥物檢驗報告、基隆市警察局第二分局扣押物品清單
    、交通部民用航空局航空醫務中心航藥鑑字第0000000號毒
    品鑑定書（下稱6472號毒品鑑定書）、臺灣基隆地方檢察署
    檢察官扣押（沒收）物品處分命令及扣案物照片4張附卷為
    憑（見109年度毒偵字第1579號卷第18、21至27、29、37、5
    3、55至57、87、89、97、101、117頁），並現有安非他命1
    包扣案可佐，此部分事實，首堪認定。
  ㈡被告前經臺灣基隆地方法院109年度基簡字第962號判決認定
    被告於109年1月18日17時18分許為警採尿回溯120小時內某
    時在不詳地點以不詳方式，施用甲基安非他命1次，因犯毒
    品危害防制條例第10條第2項之施用第二級毒品罪，而判處
    有期徒刑2月，並於109年9月2日確定（下稱前案），有本院
    被告前案紀錄表及前案判決書附卷可佐（見本院卷第28頁、
    基簡字第482號卷第55至58頁），可見被告於109年1月中旬
    間，確有施用甲基安非他命之行為。再觀諸本案毒品查獲經
    過，係因前案之執行（即109年度執字第2516號），由警持
    拘票，於109年10月29日20時20分許至被告住所（即新北市○
    ○區○○路000巷0號）實施拘提並搜索時，始查獲並扣押本案
    毒品，已如前述，而前案施用毒品犯行，則為警方於109年1
    月18日16時58分許巡經新北市○○區○○○路000號後方時，因認
    被告形跡可疑而上前攔查後，由被告自行將甲基安非他命殘
    渣袋6包、殘有甲基安非他命殘渣之吸管1支自外套口袋取出
    ，而為警當場扣押，此亦有新北市政府警察局金山分局扣押
    筆錄暨扣押物品目錄表、刑案現場照片2張在卷可佐（見109
    年度毒偵字第716號卷第11至15、29頁），則前案搜索係因
    臨檢而於路旁對被告實施附帶搜索、本案搜索則為對被告實
    施拘提而在住處實施附帶搜索，前案既未在被告住處實施搜
    索，本案毒品遭查獲時間距前案查獲時間亦僅逾9個月。是
    不能排除本案毒品係被告前案施用毒品犯行後所剩餘之物，
    而於前案漏未查獲。
　㈢被告109年10月29日經警查獲扣案安非他命後，於警詢、偵查
    中供稱：該毒品安非他命1包是之前留下的，忘記丟掉，自
    己要施用的以及扣案東西都是我的，都是我以前用剩的等語
    （見109年度毒偵字第1579號卷第18、84頁），另於原審審
    理中陳稱：這次被查到的這1包甲基安非他命，是上一次109
    年1月18日被警察查到之前就有的，就是那時候施用完剩下
    的等語（見基簡字第482號卷第62頁），被告前後供述一致
    。且被告本案尿液確認檢驗結果並未檢出安非他命、甲基安
    非他命陽性反應，有如前述，則前案經判決確定後，至被告
    遭警查獲本案毒品間，確無事證足認被告另有施用甲基安非
    他命行為。是被告辯稱本案毒品係前案施用甲基安非他命犯
    行所剩餘之物等語，即非無據。
　㈣前案經警查獲之甲基安非他命殘渣袋6包，經鑑定毛重總計僅
    為1.4746公克，有前案卷內臺北榮民總醫院毒品鑑定書可佐
    （見109年度毒偵字第716號卷第21頁），而本案毒品淨重亦
    僅0.402公克，亦有6472號毒品鑑定書在卷可佐（見109年度
    毒偵字第1579號卷第97頁），則前案查獲殘渣袋與本案毒品
    之重量均甚微，益徵本案毒品確可能係前案施用毒品後之剩
    餘物。基於以上各節所述，本案不能排除毒品確係被告前案
    施用所剩之可能性。此外，原聲請簡易判決處刑意旨亦僅以
    被告坦認持有本案毒品，即逕認本案毒品係被告於本案查獲
    前不詳時、地取得並持有，並未舉出其他積極證據證明本案
    毒品係被告前案施用毒品後另行起意而持有，則依「罪證有
    疑，利歸被告」原則，本案仍有合理懷疑存在，即應為有利
    於被告之認定，認本案毒品係被告前案施用甲基安非他命犯
    行剩餘之物。
  ㈤綜上，被告於前案施用甲基安非他命犯行既經判決確定，被
    告持有本案毒品行為，應為前案施用甲基安非他命犯行所吸
    收，檢察官復就被告持有本案毒品行為，聲請簡易判決處刑
    ，顯係就曾判決確定之事實復行追訴，揆諸前開說明，即有
    違一事不再理原則，應依刑事訴訟法第302條第1款規定，諭
    知免訴判決。原審判決為相同認定，並無違誤。　　
四、檢察官上訴意旨略以：被告於本案辯稱毒品為前案施用後所
    留等語，然倘本案毒品係為前案同次施用行為所剩餘，何以
    前案所扣6包殘渣袋係隨身攜帶，而獨留本案1包毒品在被告
    家中，已與經驗法則不符，足認被告所辯不足採信，被告本
    案持有第二級毒品犯行與前案施用第二級毒品犯行應無關連
    ，2次所扣得毒品係被告基於不同犯意所分別持有，自無所
    謂關連或高度、低度之吸收關係存在，與前案非屬同一案件
    。另縱認本案毒品與前案殘渣袋同屬前案施用所餘，然參以
    2案遭查獲時間間隔相差9月之久，被告此段時間内既未主動
    將上開殘渣袋一併交予警察或將其丟棄，已與常人遭警方查
    緝後之行止相異，足證被告係已另行起意持有本案毒品，且
    本案查獲時驗尿結果呈甲基安非他命陰性反應，更益徵被告
    非基於施用毒品持有，而係另行起意持有本案毒品，是本案
    並非前案確定判決既判力效力所能及云云，提起上訴。惟檢
    察官並無積極證據足以證明被告所持有本案毒品係前案施用
    毒品後另行起意而持有，從而，檢察官起訴被告持有第二級
    毒品行為，與前案施用第二級毒品行為，應認屬吸收犯之實
    質一罪關係，為同一案件，本案犯罪事實業經前案判決確定
    ，自有一事不再理原則之適用，原審為免訴之諭知，並無不
    合，已據本院認定並說明理由如前，檢察官猶執前詞提起上
    訴，為無理由，應予駁回，並不經言詞辯論為之。
據上論斷，應依刑事訴訟法第368條、第372條，判決如主文。
本案經檢察官陳宜愔聲請簡易判決處刑，經檢察官楊景舜、李國
緯提起上訴。
中　　華　　民　　國　　110 　年　　11　　月　　30　　日
　　　　　　      刑事第七庭  審判長法　官  孫惠琳
　　　　　　　　　　　　　　　　　  法　官  王惟琪
　　　　　　　　　　　　　　　　　  法　官  連雅婷
以上正本證明與原本無異。
不得上訴。
                                    書記官  潘文賢
中　　華　　民　　國　　110 　年　　11　　月　　30　　日